【裁判字號】    97,訴,758
【裁判日期】    970530
【裁判案由】    毒品危害防制條例
【裁判全文】
臺灣基隆地方法院刑事判決               97年度訴字第758號
公  訴  人  臺灣基隆地方法院檢察署檢察官
被      告  乙○○
                    （現另案於臺灣基隆監獄執行中）
上列被告因違反毒品危害防制條例案件，經檢察官提起公訴（97
年度毒偵緝字第39、40號），因被告所犯為死刑、無期徒刑、最
輕本刑為3 年以上有期徒刑或高等法院管轄第一審案件以外之罪
，且於準備程序進行中，被告先就被訴事實為有罪之陳述，經本
院合議庭裁定進行簡式審判程序，判決如下：
    主  文
乙○○施用第一級毒品，累犯，處有期徒刑柒月，扣案之第一級
毒品海洛因（驗餘淨重零點零捌伍公克）沒收銷燬之，上開毒品
之包裝袋壹只沒收之；又施用第二級毒品，累犯，處有期徒刑肆
月；又施用第一級毒品，累犯，處有期徒刑柒月，扣案之第一級
毒品海洛因（驗餘淨重零點壹貳壹捌公克）沒收銷燬之，上開毒
品之包裝袋壹只均沒收之。應執行有期徒刑拾壹月；扣案之第一
級毒品海洛因（驗餘淨重合計零點貳零陸捌公克）沒收銷燬之，
上開毒品之包裝袋貳只，均沒收之。
    事  實
一、乙○○前因施用毒品案件，經觀察、勒戒後，因認有繼續施
    用毒品之傾向，經本院以88年度毒聲字第53號裁定令入戒治
    處所強制戒治，於民國88年7 月9 日停止戒治出監，保護管
    束期滿未經撤銷停止戒治，於89年1 月11日執行完畢，並經
    臺灣基隆地方法院檢察署檢察官以89年度戒毒偵字第18號不
    起訴處分，復因施用第一、二級毒品案件，經本院以89年度
    毒聲字第1813號裁定令入戒治處所強制戒治，於90年10月8
    日因停止戒治出監，保護管束期滿未經撤銷停止戒治，於90
    年11月14日執行完畢，並因同案經本院以89年度訴字第671
    號判決判處有期徒刑8 月、5 月，應執行有期徒刑1 年確定
    ，又因於強制戒治執行完畢後5 年內之92年9 月間至同年11
    月2 日施用第一級毒品案件，經上開檢察署檢察官以92年度
    毒偵字第1220號提起公訴，經本院以92年度訴字第628 號判
    決判處有期徒刑10月確定，另於94年8 月間至同年9 月26日
    施用第一級毒品，經本院以95年度訴字第69號判決判處有期
    徒刑1 年1 月確定，復經本院依據中華民國96年罪犯減刑條
    例之規定，就前開95年度訴字第69號判決所科之刑，以96年
    度聲減字第19號裁定減刑為有期徒刑6 月15日，於96年6 月
    30日因縮刑期滿執行完畢，再因施用第一級毒品案件，經本
    院以96年度訴字第1138號判決判處有期徒刑10月確定（尚未
    執行完畢）。
二、詎乙○○仍未戒除毒癮惡習，分別基於施用第一、二級毒品
    之犯意，於下列時、地，施用第一、二級毒品，復於下列時
    、地為警查獲後，經警採集其尿液送驗後，始悉上情：
（一）於97年1 月20日上午7 時許，在其位於基隆市○○區○○
      街142 之9 號住處，以將第一級毒品海洛因置入注射針筒
      內，加水混合後注射血管之方式，施用第一級毒品。嗣於
      97年1 月21日下午6 時許，在基隆市○○區○○路與協和
      街口為警查獲，並扣得乙○○持有之第一級毒品海洛因1
      小包（驗餘淨重0.085 公克）。
（二）於97年1 月27日上午7 時許，在位於基隆市○○區○○街
      之友人住處，以將第二級毒品甲基安非他命置入玻璃球吸
      食器內，下以火燒烤後吸食所生煙霧之方式，施用第二級
      毒品；復另行起意，於97年1 月28日上午7 時許，在其前
      址住處，以將第一級毒品海洛因置入注射針筒內，加水混
      合後注射血管之方式，施用第一級毒品。嗣為警於97年1
      月29日下午1 時30分許，在基隆市○○區○○路與協和街
      口查獲，並扣得乙○○持有之第一級毒品海洛因1 小包（
      驗餘淨重0.1218公克）。
三、案經基隆市警察局第二、四分局報請臺灣基隆地方法院檢察
    署檢察官偵查起訴。
    理  由
壹、程序事項
    被告乙○○所犯者非為死刑、無期徒刑、最輕本刑為3 年以
    上有期徒刑之罪或高等法院管轄第一審案件，其於準備程序
    進行中，先就被訴事實為有罪之陳述，經告知其簡式審判程
    序之旨，並聽取公訴人、被告之意見後，本院合議庭依刑事
    訴訟法第273 條之1 第1 項之規定，裁定由受命法官獨任以
    簡式審判程序進行本案之審理。
貳、實體事項
一、事實認定部分
    上開事實，業據被告於本院審理時坦承不諱，且被告為警查
    獲後，採集之尿液檢體經送臺灣尖端先進生技醫藥股份有限
    公司檢驗，分別呈海洛因代謝物嗎啡、可待因及甲基安非他
    命之陽性檢驗結果，此有該公司97年2 月1 日、同年月15日
    出具之濫用藥物檢驗報告及基隆市警察局第二、四分局偵辦
    毒品案件尿液檢體對照表附卷可稽，復有查獲現場照片在卷
    供參，另扣案之白色粉末2 包（驗餘淨重合計0.2068公克）
    經鑑定後，均含有第一級毒品海洛因之成分，有交通部民用
    航空局航空醫務中心97年2 月14日航藥鑑字第0970574 號及
    97年2 月22日航藥鑑字第0970856 號毒品鑑定書在卷可憑，
    足認被告之自白與事實相符，本件事證明確，被告犯行應堪
    認定。
二、論罪科刑部分
（一）按毒品危害防制條例於92年7 月9 日修正公布，自93年1
      月9 日施行，其中第20條、第23條將施用毒品之刑事處遇
      程序，區分為「初犯」、「5 年內再犯」及「5 年後再犯
      」，依其立法理由之說明：「初犯」，經觀察、勒戒或強
      制戒治後，應為不起訴處分或不付審理之裁定；經觀察、
      勒戒或強制戒治執行完畢釋放後，「5 年內再犯」者，因
      其再犯率甚高，原實施之觀察、勒戒及強制戒治既已無法
      收其實效，爰依法追訴或裁定交付審理，至於經觀察、勒
      戒或強制戒治執行完畢釋放後，「5 年後再犯」者，前所
      實施之觀察、勒戒或強制戒治已足以遮斷其施用毒品之毒
      癮，為期自新及協助其斷除毒癮，仍適用「初犯」之規定
      ，先經觀察、勒戒或強制戒治之程序，從而，僅限於「初
      犯」及「5 年後再犯」2 種情形，始應先經觀察、勒戒或
      強制戒治程序，倘被告於5 年內已再犯，經依法追訴處罰
      ，縱其第3 次（或第3 次以上）再度施用毒品之時間，在
      初犯經觀察、勒戒或強制戒治執行完畢釋放5 年以後，已
      不合於「5 年後再犯」之規定，且因已於「5 年內再犯」
      ，顯見其再犯率甚高，原實施觀察、勒戒或強制戒治，已
      無法收其實效，應依該條例第10條處罰（最高法院95年第
      7 次刑事庭會議決議可資參照）。本件被告前因施用毒品
      案件，經觀察、勒戒後，因認有繼續施用毒品之傾向，經
      本院以88年度毒聲字第53號裁定令入戒治處所強制戒治，
      於88年7 月9 日停止戒治出監，保護管束期滿未經撤銷停
      止戒治，於89年1 月11日執行完畢，復因施用第一、二級
      毒品案件，經本院以89年度毒聲字第1813號裁定令入戒治
      處所強制戒治，於90年10月8 日因停止戒治出監，保護管
      束期滿未經撤銷停止戒治，於90年11月14日執行完畢，並
      因同案經本院以89年度訴字第671 號判決判處有期徒刑8
      月、5 月，應執行有期徒刑1 年確定，又因於強制戒治執
      行完畢後5 年內之92年9 月間至同年11月2 日施用第一級
      毒品案件，經上開檢察署檢察官以92年度毒偵字第1220號
      提起公訴，經本院以92年度訴字第628 號判決判處有期徒
      刑10月確定，另於94年8 月間至同年9 月26日施用第一級
      毒品，經本院以95年度訴字第69號判決判處有期徒刑1 年
      1 月確定，復經本院依據中華民國96年罪犯減刑條例之規
      定，就前開95年度訴字第69號判決所科之刑，以96年度聲
      減字第19號裁定減刑為有期徒刑6 月15日，再因施用第一
      級毒品案件，經本院以96年度訴字第1138號判決判處有期
      徒刑10月確定，此有本院刑事判決及臺灣高等法院被告前
      案紀錄表在卷可稽，是被告於所受強制戒治執行完畢5 年
      內已再犯，且經依法追訴處罰，足認原實施觀察、勒戒及
      強制戒治無法收其實效，縱被告本次犯行係於所受強制戒
      治執行完畢5 年後所為，揆諸首揭說明，仍不合於毒品危
      害防制條例第20條第3 項規定之「5 年後再犯」，且因被
      告係於「5 年內再犯」，顯見其再犯率甚高，即應依法處
      罰。
（二）核被告所為，均係犯毒品危害防制條例第10條第1 、2 項
      之施用第一、二級毒品罪。被告持有第一級毒品海洛因及
      第二級毒品甲基安非他命以供施用，持有之低度行為應為
      施用之高度行為所吸收，均不另論罪。
（三）又按刑法於94年2 月2 日修正公布，自95年7 月1 日起施
      行，修正後之刑法刪除連續犯之規定，將本應各自獨立評
      價之數罪，回歸應賦予複數法律效果之原貌，故刑法修正
      施行後多次施用毒品之犯行，應採一罪一罰，始符立法本
      旨（最高法院96年度第9 次刑事庭會議決議可資參照）。
      本件被告係於刑法修正施行後，為本件2 次施用第一級毒
      品之犯行，且施用毒品之時間相異，足認犯意並非同一，
      另被告所為施用第一、二級毒品之行為，犯意各別，所犯
      為構成要件相異之罪，均應予以分論併罰。
（四）又被告曾受如事實欄所載之徒刑執行完畢，此有臺灣高等
      法院被告前案紀錄表在卷可稽，其受徒刑之執行完畢，再
      行施用第一級及第二級毒品，係於5 年以內故意再犯本件
      有期徒刑以上之罪，為累犯，均應依刑法第47條第1 項之
      規定加重其刑。
（五）爰審酌被告經觀察、勒戒及強制戒治，並屢經刑罰矯治後
      ，竟未戒除毒癮之惡習，而再三施用毒品，顯認缺乏戒斷
      決心，然其所為僅屬戕害自身之行為，未侵犯其他法益，
      且於本院審理時均坦認犯行，犯後態度尚屬良好等一切情
      狀，量處如主文所示之刑，並依法定其應執行之刑。
（六）又按查獲之第一級毒品，不問屬於犯人與否，均沒收銷燬
      之，毒品危害防制條例第18條第1 項前段定有明文，本件
      扣案之第一級毒品海洛因（驗餘淨重合計0.2068公克），
      均應依首揭規定宣告沒收銷燬；又上開毒品之包裝袋2 只
      ，為被告所有供持有第一級毒品犯罪所用之物，已據被告
      供承在卷，即應依刑法第38條第1 項第2 款之規定宣告沒
      收之。
據上論斷，應依刑事訴訟法第273 條之1 第1 項、第299 條第1
項前段，毒品危害防制條例第10條第1 項、第2 項、第23條第2
項、第18條第1 項前段，刑法第11條前段、第47條第1 項、第38
條第1 項第2 款、第51條第5 款，判決如主文。
本案經檢察官甲○○到庭執行職務。
中    華    民    國    97    年    5     月    30    日
                  刑事第二庭法    官  邰婉玲
以上正本證明與原本無異。
如不服本判決應於收受本判決後10日內向本院提出上訴書狀，其
未敘述上訴理由者，並得於提起上訴後10日內向本院補提理由書
狀（均須按他造當事人之人數附繕本）「切勿逕送上級法院」。
中    華    民    國    97    年    5     月    30    日
                            書 記 官  彭筠凱
附錄所犯法條：
毒品危害防制條例第10條
施用第一級毒品者，處 6 月以上 5 年以下有期徒刑。
施用第二級毒品者，處 3 年以下有期徒刑。


司法院資訊處製作；財團法人民間司法改革基金會備份。
